【裁判字號】    99,台抗,803
【裁判日期】    991021
【裁判案由】    確認債權不存在聲請訴訟救助
【裁判全文】
最高法院民事裁定              九十九年度台抗字第八○三號
再 抗告 人  甲○○
訴訟代理人  官朝永律師
上列再抗告人因與相對人華南商業銀行股份有限公司間請求確認
債權不存在事件，聲請訴訟救助，對於中華民國九十九年八月十
六日台灣高等法院裁定（九十九年度抗字第一二三八號），提起
再抗告，本院裁定如下：
    主  文
原裁定廢棄，應由台灣高等法院更為裁定。
    理  由
本件再抗告人因與相對人間請求確認債權不存在事件，向台灣台
北地方法院（下稱台北地院）聲請訴訟救助，經該院駁回其聲請
，再抗告人提起抗告，原法院以：民事訴訟法中得聲請訴訟救助
之所謂無資力，係視應預納訴訟費用之人，是否已無資力繳納訴
訟費用，與法律扶助基金會所認定之無資力，尚無必然之關聯。
依再抗告人民國九十八年收入計算，其每月平均收入為新台幣（
下同）三萬二千八百零三元，縱扣除遭強制執行之薪資其每月得
支配之薪資尚有二萬二千四百七十八元，顯非窘於生活，且缺乏
經濟信用，無籌措款項以支出訴訟費用之信用技能者等詞，爰維
持台北地院所為之裁定，駁回再抗告人之抗告。
按當事人無資力支出訴訟費用者，法院應依聲請以裁定准予訴訟
救助；法院認定前項無資力時，應斟酌當事人及其共同生活親屬
基本生活之需要，民事訴訟法第一百零七條定有明文。又經法律
扶助會分會准予法律扶助之無資力者，其於訴訟程序中，向法院
聲請訴訟救助時，應准予訴訟救助。但另有不符法律扶助事實之
證明者，不在此限；該法所稱無資力者，係指符合社會救助法之
低收入戶或其每月可處分之收入及可處分之資產低於一定標準者
，前項所稱一定標準之認定辦法，由基金會定之，法律扶助法第
六十二條、第三條分別定有明文。則依上開規定，經法律扶助會
分會准予法律扶助之人向法院聲請訴訟救助時，即應推定該聲請
人為無資力人，法院除另有聲請人不符法律扶助法第三條所定無
資力標準之事實之反證外，均應准予訴訟救助。本件再抗告人向
財團法人法律扶助基金會板橋分會聲請法律扶助，經該分會准予
全部扶助，有審查決定通知書可稽。原法院未詳予究明再抗告人
是否確有不符法律扶助法第三條所定無資力標準之事實，率以是
否已無資力繳納訴訟費用，與法律扶助基金會所認定之無資力，
無必然之關聯云云，遽為再抗告人不利之論斷，尚嫌速斷。再抗
告意旨，指摘原裁定違背法令，求予廢棄，非無理由。
據上論結，本件再抗告為有理由。依民事訴訟法第四百九十五條
之一第二項、第四百七十七條第一項、第四百八十七條第二項，
裁定如主文。
中    華    民    國  九十九  年    十    月  二十一  日
                      最高法院民事第四庭
                          審判長法官  朱  建  男
                                法官  顏  南  全
                                法官  林  大  洋
                                法官  沈  方  維
                                法官  劉  靜  嫻
本件正本證明與原本無異
                                      書  記  官
中    華    民    國  九十九  年   十一   月    二    日
                                                      K

司法院資訊處製作；財團法人民間司法改革基金會備份。
